臺灣嘉義地方法院交通事件裁定　　　　　94年度交聲字第38號
原處分機關　交通部公路總局嘉義區監理所
異　議　人　甲○○　男　42歲.
上列受處分人因違反道路交通管理處罰條例案件，對於交通部公
路總局嘉義區監理所94年1月6日所為之處分（原處分案號：嘉監
義字第裁76-L00000000號），聲明異議，本院裁定如下：
    主  文
異議駁回。
    理  由
一、原處分意旨略以：異議人即受處分人甲○○（下稱異議人）
    於民國93年11月30日22時13分許，駕駛車牌號碼C3-3555號
    自用小客車，至嘉義市○○路306號前，不慎撞擊由對向駛
    至由楊朝鈞所駕駛之車牌號碼TGO-481號輕型機車，造成該
    機車所附載之蘇忠正右上肢及左下肢擦挫傷之傷害。詎異議
    人於車禍發生後，竟未下車為必要之救助，反駕車逃逸，嗣
    警方循線查獲，並於93年12月3日，以嘉市警交字第L000000
     00號違規通知單舉發異議人有「肇事致蘇忠正受傷逃逸」
    之違規，而原處分機關即交通部公路局嘉義市監理站（下稱
    原處分機關）亦於94年1月6日，依道路交通管理處罰條例第
    62條第1項、第67條第1項之規定，以嘉監義字第裁76-L0000
    0000號裁決書，對異議人為「吊銷駕駛執照，終生禁考」之
    處分等語。
二、本件異議意旨則以：本件車禍之發生時，異議人身體不適，
    故未發現與機車發生擦撞，逕行返家，後來警方通知異議人
    時，異議人方知車禍；又異議人從事建築業，駕駛汽車猶如
    雙腳，若處以吊銷執照、終身禁考重罰，無疑嚴重影響其全
    家生計，爰請查明將原處分撤銷，另為適當處分云云。
三、
（一）按汽車駕駛人，駕駛汽車肇事致人受傷或死亡，應即採取
      救護或其他必要措施，並向警察機關報告，不得駛離；違
      者吊扣其駕照3個月至6個月；逃逸者吊銷駕駛執照，道路
      交通管理處罰條例第62條第1項定有明文。再按汽車駕駛
      人，曾依第62條第1項之規定吊銷駕駛執照者，終身不得
      考領駕駛執照；同條例第67條第1項亦有明文。
（二）再按舉發汽車違反道路交通管理事件，有汽車肇事致人傷
      亡之情形者，移送行為地處罰機關處理，違反道路交通管
      理事件統一裁罰基準及處理細則第26條第1款亦有規定。
四、經查：
（一）本件異議人甲○○前揭駕車肇事致人受傷、未採取救護等
      必要措施而逃逸之行為，由嘉義市警察局第2分局移送臺
      灣嘉義地方法院檢察署偵辦（93年度偵字第7284號），而
      逃逸部分亦經異議人於偵訊中承認逃逸犯行，核與被害人
      蘇忠正及證人楊朝鈞於警詢時及偵查中陳述情節相符，此
      外復有道路交通事故現場圖及道路交通事故調查報告表各
      1份、現場照片9張及診斷證明書1紙在卷可稽，嗣臺灣嘉
      義地方法院檢察署檢察官於94年1月24日，以93年度偵字
      第7284號向本院聲請簡易判決處刑在案，此經本院依職權
      調閱該案件警偵卷宗查明無訛，有影印卷宗資料1份附卷
      足稽。
（二）第查，本件異議人於偵查時業已坦承：「我知道撞到人，
      但我當時身體疲勞發生事後又驚恐，所以我才開車離去。
      」等語（見前揭第7284號偵卷第7頁），被害人蘇忠正於
      警訊時亦指證：「當時對向駛來之肇事C3-3555號自小客
      車左前車頭部位撞擊我們機車前車頭部位後，致使我往前
      方翻滾後倒地受傷，肇事車輛並未下車即沿民權路由西往
      東方向逃離現場，肇事車輛車號是由目擊民眾提供給我。
      」、證人楊朝鈞證稱：「我當時騎乘車號TGO-481號輕型
      機車附載乘客蘇忠正沿民權路由東往西行駛至肇事地點遭
      沿民權路由西向東行駛之車號C3-3555自小客車左前車頭
      部位撞擊我的機車前車頭部位肇事，致使我和乘客蘇忠正
      倒地後，對方車輛未下車即沿民權路由西往東逃離現場。
      」等語明確（見前揭警卷第4頁、第6頁），再由前揭道路
      交通事故調查報告表所附之事故現場圖顯示，楊朝鈞騎駛
      之機車遭異議人撞擊後之碎片散落一地，並有被害人之血
      跡噴濺，且觀諸異議人自小客車左前車頭之撞擊部位照片
      3 張（見警卷第18至19頁），可知前開自小客車左前車頭
      （左前輪前方）車殼破裂脫落，保險桿處存有明顯撞擊痕
      跡，範圍不小，而楊朝鈞之機車前車頭車板亦有破裂等情
      形，足見當時碰撞力道甚大，異議人復自承其當時有感覺
      擦撞到東西，兩車又為對向發生撞擊，機車上乘客蘇忠正
      並倒地翻滾受有傷害，異議人當無不知發生車禍之理，是
      本件異議人確有明知前揭駕車肇事致人受傷而逃逸之行為
      ，至為灼然。
（三）從而，原處分機關依道路交通管理處罰條例第62條第1項
      規定裁處吊銷異議人駕駛執照之處分，核無違誤，本件異
      議人所辯不知發生車禍云云，難信為真正，委無足採，為
      無理由，應予駁回。
五、至於異議人認吊銷駕照，終身禁考之處分影響生計，實屬過
    重一節，此係立法妥適與否之問題，非本院所得審究。又「
    凡因而逃逸者，吊銷其駕駛執照後，對於吊銷駕駛執照之人
    已有回復適應社會能力或改善可能之具體事實者，是否應提
    供於一定條件或相當年限後，予肇事者重新考領駕駛執照之
    機會」之事，已由司法院大法官會議以釋字第531號責令有
    關機關應就相關規定一併儘速檢討，附為說明。
據上論斷，應依道路交通管理處罰條例第87條第2項、道路交通
案件處理辦法第19條，裁定如主文。
中       華       民      國  94     年  3   月  31   日
                          交通法庭法  官  陳  俞  婷
上列正本證明與原本無異。
如不服本裁定，應於裁定送達後5日內向本院提出抗告狀（應附
繕本）。
中       華       民      國  94     年  3   月  31   日
                                  書記官  蕭  琪  男
